臺灣新竹地方法院刑事判決　　　　　　　
                                      110年度訴字第636號
公  訴  人  臺灣新竹地方檢察署檢察官
被      告  張睿景



上列被告因詐欺等案件，經檢察官提起公訴（110年度偵字第842
9號），被告於本院準備程序中就被訴事實為有罪之陳述，經本
院裁定改行簡式審判程序，判決如下：
    主  文
張睿景犯三人以上共同詐欺取財罪，處有期徒刑壹年壹月。
扣案之IPHONE廠牌手機壹支（含SIM卡壹張，門號0000000000號
）沒收。
    事  實
一、張睿景於民國110年7月14日起，透過通訊軟體認識暱稱「CF
    」陳新發（音譯）之成年男子後，基於參與犯罪組織之犯意
    ，加入由真實姓名年籍不詳自稱「大雄」、「佛如來」等成
    年人所組成以實施詐術為手段，具有持續性、牟利性、結構
    性之詐欺犯罪組織，在該犯罪組織內負責提領他人因遭該詐
    騙集團成年成員施用詐術，致陷於錯誤而交付款項，俗稱「
    車手」之取款工作。嗣張睿景即與該詐騙集團所屬其餘成年
    成員共同意圖為自己不法之所有，基於三人以上共同詐欺取
    財之犯意聯絡，先由張睿景提供其所有之中國信託銀行帳號
    000-000000000000號帳戶(下稱系爭中國信託帳戶)供詐騙集
    團成員使用，復由不詳詐騙集團成員以如附表所示之詐欺方
    式，致紀怡君陷於錯誤，於110年7月16日13時許，分別匯款
    新臺幣（下同）5萬元、5萬元至張睿景系爭中國信託帳戶內
    ，張睿景復依「佛如來」及「大雄」之指示，由「大雄」開
    車，搭載「佛如來」及張睿景，於附表所示時間、地點，由
    張睿景自其前揭中國信託帳戶提領現金或轉帳至其他帳戶後
    ，再交由「佛如來」處理。嗣張睿景於110年7月16日15時30
    分許，在址設新竹市○○路000號中國信託銀行寶山分行欲再
    臨櫃提領85萬元時，經中國信託銀行員工邱羽伶察覺張睿景
    領錢時神情有異，報警處理，經警當場查扣白色IPHONE手機
    (門號：0000000000)0支、中國信託銀行存摺1本、台灣企銀
    金融卡1張、台新銀行金融卡1張、悠遊卡1張、一卡通1張、
    張睿景本人印章1個等物，始循線查悉上情。
二、案經紀怡君訴由新竹市警察局第三分局報告臺灣新竹地方檢
    察署檢察官偵查起訴。
    理  由
壹、程序部分
　　被告張睿景所犯違反組織犯罪防制條例第3條第1項後段之參
    與犯罪組織罪、刑法第339條之4第1項第2款之三人以上共同
    犯詐欺取財罪，非死刑、無期徒刑、最輕本刑為3年以上有
    期徒刑之罪，或高等法院管轄第一審之案件，被告於本院準
    備程序進行中，就被訴事實為有罪之陳述，經告以簡式審判
    程序之旨，並聽取檢察官及被告之意見後，本院合議庭評議
    後認合於刑事訴訟法第273條之1第1項之規定，裁定由受命
    法官獨任進行簡式審判程序。又依刑事訴訟法第273條之2、
    同法第159條第2項規定，簡式審判程序不適用傳聞法則有關
    限制證據能力之相關規定，附予敘明。
貳、實體部分
一、上開犯罪事實，業據被告於偵查、本院準備程序及簡式審判
    程序中坦承不諱（見新竹地檢署110年度偵字第8429號偵查
    卷《下稱偵卷》第88至89頁、第97頁反面、本院110年度訴字
    第636號卷《下稱本院卷》第42至43頁、第47頁），核與證人
    邱羽伶、證人即被害人紀怡君於警詢時之證述（見偵卷第22
    至27頁）大致相符，並有內政部警政署反詐騙諮詢專線紀錄
    表、臺北市政府警察局士林分局文林派出所受理詐騙帳戶通
    報警示簡便格式表、被害人與詐騙集團成員網路對話紀錄、
    被害人網路銀行交易明細、被告存摺影本、新竹市警察局第
    三分局搜索扣押筆錄、扣押物品目錄表各1份、路口監視器
    畫面照片8張、被告與詐騙集團成員網路對話紀錄1份、車輛
    詳細資料報表1份、扣案物品照片8張（見偵卷第28至35頁、
    第42至67頁、第80頁、第106至107頁、第112至113頁）等件
    在卷可稽，足認被告上開任意性之自白核與事實相符，堪以
    採信。綜上，本案事證明確，被告犯行洵堪認定，自應依法
    論科。
二、論罪科刑：
（一）核被告所為，係犯組織犯罪防制條例第3條第1項後段之參
      與犯罪組織罪、刑法第339條之4第1項第2款之三人以上共
      同犯詐欺取財罪。
（二）按共同正犯，係共同實行犯罪行為之人，在共同意思範圍
      內，各自分擔犯罪行為之一部，相互利用他人之行為，以
      達其犯罪之目的，其成立不以全體均參與實行犯罪構成要
      件之行為為要件，其行為分擔，亦不以每一階段皆有參與
      為必要，倘具有相互利用其行為之合同意思所為，仍應負
      共同正犯之責。查本案詐欺取財犯罪型態，係需由多人縝
      密分工方能完成之集團性犯罪，故詐騙集團成員彼此間雖
      因分工不同而未必均認識或確知彼此參與分工細節，然既
      參與該詐騙集團取得被害人財物之全部犯罪計劃之一部分
      行為，相互利用其一部行為，以共同達成不法所有之犯罪
      目的，是被告之行為未逾越合同意思之範圍，自應對其參
      與期間所發生詐欺取財之犯罪事實，共負其責。故被告與
      詐騙集團其餘真實姓名年籍不詳之成年人間，就上開加重
      詐欺等犯行具犯意聯絡與行為分擔，為共同正犯。　　　
（三）被告以一行為同時觸犯參與犯罪組織罪、三人以上共同詐
      欺取財罪，應依刑法第55條規定，從一重之刑法第339條
      之4第1項第2款三人以上共同詐欺取財罪處斷。　　　
（四）爰審酌被告正值青壯，身強體健，不思循正當途徑獲取所
      需，僅因經濟壓力，為求快速累積財富，即加入詐騙集團
      共同參與詐騙犯行，以此方式坐領不法利益，非但造成告
      訴人難以回復之財產損害，助長詐騙歪風，導致社會間人
      際信任感瓦解，影響社會治安，所為實應予嚴懲；惟念其
      坦認犯行之犯後態度，兼衡被告自述其高中畢業之智識程
      度、案發時從事火鍋店及外送員職務、未婚無子女、跟友
      人同住、經濟狀況勉持（見本院卷第47頁），暨其犯罪之
      動機、目的、手段、素行、於本案所擔任之犯罪角色、參
      與程度及告訴人之意見（見本院卷第35頁、第37頁）等一
      切情狀，量處如主文所示之刑。
（五）本案不宣告強制工作之理由：
  １、按行為人以一行為觸犯組織犯罪防制條例第3條第1項後段
      之參與犯罪組織罪，及刑法第339條之4第1項第2款之加重
      詐欺取財罪，於從一重之加重詐欺取財罪處斷而為科刑時
      ，因所犯輕罪（參與犯罪組織罪）之刑罰以外之法律效果
      ，即組織犯罪防制條例第3條第3項強制工作之規定，並未
      被重罪所吸收，仍應一併適用。惟該條項規定「應於刑之
      執行前，令入勞動場所，強制工作，其期間為3年」，而
      未依個案情節，區分行為人是否具有反社會的危險性及受
      教化矯治的必要性，一律宣付刑前強制工作3年。衡諸該
      條例所規定之強制工作，性質上原係對於有犯罪習慣，或
      因遊蕩、懶惰成習而犯罪者，所為之處置，本於法律合憲
      性解釋原則，依司法院釋字第471號關於行為人有無預防
      矯治其社會危險性之必要，及比例原則等與解釋意旨不相
      衝突之解釋方法，為目的性限縮，對犯該條例第3條第1項
      之參與犯罪組織罪者，視其行為之嚴重性、表現之危險性
      、對於未來行為之期待性，以及所採措施與預防矯治目的
      所需程度，於有預防矯治其社會危險性之必要，且符合比
      例原則之範圍內，由法院依該條例第3條第3項規定，一併
      宣告刑前強制工作（最高法院108年度台上大字第2306號
      裁定參照），賦與法院就是否宣告強制工作一定之裁量權
      。
　２、查被告參與本案詐騙集團，雖得依組織犯罪防制條例第3 
      條第3項規定一併宣告強制工作，惟本院審酌被告於本案
      係擔任提領詐騙款項之車手，居於組織之下層地位，聽命
      於管理階層之指揮命令，難認其參與犯罪組織之情節嚴重
      ，表現出之危險傾向非高；又被告於參與本案詐欺集團前
      ，並無任何詐欺前案紀錄，有前揭臺灣高等法院被告前案
      紀錄表1份附卷可參，難認其有何犯罪習慣，且目前被告
      於火鍋店擔任店員，業經被告陳明在卷(見本院卷第47頁)
      ，亦難認被告有何遊蕩或懶惰成習而犯罪之情，復參酌被
      告於本案未有任何獲利，且於遭查獲後已坦承犯行，尚具
      悔意，反社會危險性非高，被告因本案犯行所受有期徒刑
      之宣告，與被告犯行之可非難性核屬相當，應可使被告記
      取教訓，並達懲罰、矯治其再犯危險性之目的及特別預防
      之效果，依憲法比例原則之規範，認本案尚未達須以保安
      處分預防矯治之程度而有施以強制工作之必要，爰裁量不
      予宣告強制工作。
三、沒收之說明：　　
（一）按供犯罪所用之物，屬於犯罪行為人者，得沒收之；犯罪
      所得，屬於犯罪行為人者，沒收之。但有特別規定者，依
      其規定。前2項之沒收，於全部或一部不能沒收或不宜執
      行沒收時，追徵其價額。刑法第38條第2項前段、第38條
      之1第1項、第3項定有明文。次按，共同犯罪行為人之組
      織分工及不法所得，未必相同，特別是集團性或重大經濟
      、貪污犯罪，彼此間犯罪所得分配懸殊，其分配較少甚或
      未受分配之人，如仍應就全部犯罪所得負連帶沒收之責，
      超過其個人所得之剝奪，無異代替其他犯罪參與者承擔刑
      罰，顯失公平。故共同犯罪，其所得之沒收，應就各人分
      得之數為之。查本案告訴人所遭詐騙之款項，並無證據證
      明被告有分得任何報酬，且被告於本院準備程序中，亦供
      稱並未取得任何好處等語（見本院卷第43頁），揆諸前開
      說明，自無庸於本案為沒收之宣告。　　　
（二）扣案之IPHONE廠牌手機1支（含SIM卡1張，門號000000000
      0號），係被告所有，供其與詐騙集團成員聯繫及為本案
      犯行所用之物等情，業據被告於偵查中供述明確（見偵卷
      第97頁反面），自屬供犯罪所用之物，爰依刑法第38條第
      2項宣告沒收。
（三）扣案之台灣企銀金融卡1張、台新銀行金融卡1張、悠遊卡
      1張、一卡通1張、印章1個等物，雖為被告所有，惟並非
      被告為本案犯行所用之物，業據被告於偵查中供陳在卷（
      見偵卷第97頁反面），爰不予宣告沒收；至被告所提供之
      中國信託銀行帳戶，雖為其所有且供其本案犯罪所用之物
      ，惟上開物品單獨存在尚不具刑法上之非難性，且就沒收
      制度所欲達成之社會防衛目的亦無任何助益，況該帳戶業
      經列為警示帳戶，再遭被告或詐騙集團成員持以利用之可
      能性甚微，欠缺刑法上之重要性，為免耗費司法資源，爰
      參酌刑法第38條之2第2項規定，認無諭知沒收之必要，附
      此敘明。
四、退併辦部分：
（一）臺灣新北地方檢察署110年度偵字第42819號併辦意旨略以
      ：被告於民國110年7月14日起，透過通訊軟體認識暱稱「
      CF」陳新發（音譯）之成年男子加入詐欺集團，基於參與
      犯罪組織之犯意，參與包括「大雄」、「佛如來」及其他
      真實姓名年籍不詳之成年人所屬3人以上，以實施詐術為
      手段所組成，具有持續性、牟利性之結構性組織，擔任取
      款角色，並聽從「佛如來」等人之指示，共同意圖為自己
      不法之所有，基於詐欺取財之犯意聯絡，由被告提供其所
      有之中國信託銀行帳號000-000000000000號（下稱上開帳
      戶）供詐欺集團成員使用，由其他詐欺集團成員向告訴人
      簡志嘉佯稱：投資股票可獲利云云，使告訴人簡志嘉陷於
      錯誤，於110年7月16日匯款2筆各新臺幣(下同)5萬元至被
      告之上開帳戶，再由被告依「佛如來」及「大雄」之指示
      ，自上開帳戶提領現金或轉帳至其他帳戶後，再交由「佛
      如來」處理，被告則可從中抽取一天2至4萬元酬勞。因認
      被告前揭所為，係犯組織犯罪防制條例第3條第1項後段之
      參與犯罪組織及刑法第339條之4第1項第2款三人以上共同
      詐欺取財等罪，且與本案被告犯行屬同一事實，以此為由
      而移送併辦等語。
（二）按加重詐欺取財罪係侵害個人財產法益之犯罪，其罪數之
      計算，以被害人數、被害次數之多寡，決定其犯罪之罪數
      。查本案檢察官於起訴書第3頁附表二「被告提款時間、
      地點、金額」欄中明白記載「其他被害人，警方繼續偵辦
      中」等語，顯見有關被告提領款項是否涉及本案外其他詐
      欺犯行，尚待檢警偵查，非屬本案檢察官起訴範圍。從而
      ，移送併辦意旨書所指告訴人簡志嘉受詐騙及匯款部分之
      事實，並不在原起訴範圍內，是其受騙部分之犯罪事實既
      未經起訴或追加起訴，又因加重詐欺取財罪係以被害人數
      計算罪數，則難認此移送併辦部分與本案前揭認定有罪部
      分有實質上或裁判上一罪之關係。準此，上開併辦部分即
      非本院所得審判，爰退由臺灣新北地方檢察署檢察官另為
      適法之處置。
據上論斷，應依刑事訴訟法第273條之1第1項、第299條第1項前
段，組織犯罪防制條例第3條第1項後段，刑法第11條前段、第28
條、第339條之4第1項第2款、第55條、第38條第2項，刑法施行
法第1條之1第1項，判決如主文。
本案經檢察官許大偉提起公訴，檢察官黃嘉慧到庭執行職務。
中　　華　　民　　國　　110 　年　　11　　月　　29　　日
                  刑事第六庭    法  官        蔡玉琪
以上正本證明與原本無異。
如不服本判決應於收受本判決後20日內向本院提出上訴書狀，上
訴書狀應敘述具體理由。上訴書狀未敘述上訴理由者，應於上訴
期間屆滿後20日內補提理由書狀於本院(均須按他造當事人之人
數附繕本 )「切勿逕送上級法院」。 
中　　華　　民　　國　　110 　年　　11　　月　　29　　日
                                書記官        李念純
附錄本案論罪科刑法條：
組織犯罪防制條例第3條第1項：
發起、主持、操縱或指揮犯罪組織者，處3年以上10年以下有期
徒刑，得併科新臺幣1億元以下罰金；參與者，處6月以上5年以
下有期徒刑，得併科新臺幣1千萬元以下罰金。但參與情節輕微
者，得減輕或免除其刑。
刑法第339條之4第1項第2款：
犯第339條詐欺罪而有下列情形之一者，處1年以上7年以下有期
徒刑，得併科1百萬元以下罰金：　　　　　
三人以上共同犯之。 　　
附表：(時間：民國，幣別：新臺幣)
編號 告訴人 詐欺方式 匯款時間及金額   被告提款時間、地點 ㈠ 紀怡君 本案詐欺集團某不詳成年成員，以「Oliviva陳以琳」之暱稱，於110年5月11日13時10分許，自稱投資顧問，透過簡訊、LINE通訊軟體結識紀怡君後，以介紹進入股票網站操作台股投資可獲利為由，致紀怡君陷於錯誤，於該網站申請帳號並匯款至詐騙集團指示之被告系爭中國信託銀行帳戶內。 於110年7月16日12時59分及13時許以網路轉帳方式分別匯款5萬元、5萬元(共匯款10萬元)。 　  　    於110年7月16日13時11分許及13時19分許在新竹市食品路之中國信託銀行寶山分行臨櫃分別提領40萬元及電匯19萬元。